【裁判字號】    97,台上,1581
【裁判日期】    970411
【裁判案由】    違反毒品危害防制條例
【裁判全文】
最高法院刑事判決            九十七年度台上字第一五八一號
上  訴  人  甲○○
                    巷2號
上列上訴人因違反毒品危害防制條例案件，不服台灣高等法院台
中分院中華民國九十六年十一月七日第二審更審判決（九十六年
度重上更(三)字第一一九號，起訴案號：台灣彰化地方法院檢察署
九十四年度偵字第一一九號），提起上訴，本院判決如下：
    主  文
上訴駁回。
    理  由
按刑事訴訟法第三百七十七條規定，上訴於第三審法院，非以判
決違背法令為理由，不得為之。是提起第三審上訴，應以原判決
違背法令為理由，係屬法定要件。如果上訴理由書狀並未依據卷
內訴訟資料，具體指摘原判決不適用何種法則或如何適用不當，
或所指摘原判決違法情事，顯與法律規定得為第三審上訴理由之
違法情形，不相適合時，均應認其上訴為違背法律上之程式，予
以駁回。本件原判決撤銷第一審之科刑判決，改判仍論上訴人甲
○○以販賣第二級毒品，累犯罪，處有期徒刑柒年貳月，並為相
關從刑之諭知。係依憑證人陳延全於偵查中結稱：上訴人有賣第
二級毒品安非他命（下稱安非他命），伊被查獲前幾日所吸食的
安非他命是以新台幣（下同）一千元向上訴人購買，約於民國九
十三年七月間，伊打手機給上訴人，約定在鹿港的體育館碰面拿
貨；嗣於第一審審理時證述：伊於九十三年七月間，打電話給上
訴人，約定在鹿港體育場拿安非他命，但不是上訴人親自交付，
是綽號「黑豬」拿來，僅有買過一次各等語，及卷附彰化縣警察
局鹿港分局委託檢驗尿液代號與真實姓名對照認證單、彰化縣衛
生局九十三年八月九日煙毒尿液檢驗成績書（載明：陳延全於九
十三年七月二十一日為警查獲，經採尿送驗，確呈甲基安非他命
陽性反應等旨）、台灣彰化地方法院彰化簡易庭九十三年度彰簡
字第六五一號刑事簡易判決（記載陳延全因吸食安非他命，已判
處罪刑確定）等證據資料，而為論斷，已敘述其所憑之證據及認
定之理由。而以上訴人否認有販賣安非他命之犯行，辯稱：陳延
全曾於伊所開設之木漆噴漆工廠工作，因經常向伊借錢而被革職
，且在工作期間，陳延全曾找伊一同購買毒品施用，經伊勸導戒
毒無效，陳延全故予誣指云云，係飾卸之詞，無足採取，在理由
內依憑調查所得證據，詳加指駁。並說明：（一）陳延全於第一
審結證：伊從事汽車工作，未曾受僱於上訴人，係經朋友介紹才
認識上訴人；嗣於原審前審證稱：伊與上訴人未有任何口角及恩
怨各等語，且證人即彰化縣警察局鹿港分局和興派出所員警蕭昌
福於第一審審理時證以：伊於九十三年四月分，查獲過上訴人之
吸食毒品犯行，上訴人在派出所內雖有提供過吸食毒品者資料給
伊，但未包括陳延全部分各等語，則上訴人所辯，顯無可取。陳
延全與上訴人間既無仇恨與間隙，且在偵查及第一審均具結擔保
其證述之真實性，當無故意誣陷上訴人，並自陷偽證罪責之理，
參諸陳延全於第一審最初之證言，尚且有意迴護上訴人，嗣經詰
問後，才坦白證述：伊認識上訴人，並向上訴人購買安非他命一
次等語，及陳延全於第一審作證時，其施用毒品之案件已判刑確
定，並入監執行，亦無藉誣指上訴人販賣毒品，以邀寬典之動機
可言，堪認陳延全之證詞，合理可信。（二）陳延全於原審前審
雖改稱：警詢時有吸食毒品，精神狀況不是很好，其警詢筆錄不
實；而於檢察官偵訊時，係以視訊方式為之，當時雖然是在監服
刑，但伊的藥力在退，精神不集中，該證述不實；嗣在第一審審
理時，雖再證述向上訴人購買過一次毒品之情事，但當時伊有在
用藥（吸毒）云云。惟檢察官以視訊方式訊問證人，乃法定訊問
方式之一，自具有證據能力，且陳延全在偵、審時，已在押或在
監一段時間，並數度到庭結證，就上訴人確有販售安非他命之基
本事實，已為確切之供述，尤其在第一審具體而明確證述有向上
訴人購買安非他命一次之情事，並無含混或記憶不清之情形，自
可採信。其所述當時正在施用毒品，致精神不集中，所言不實等
語，顯係事後迴護之詞，不足採信。（三）陳延全於九十三年七
月二十一日為警查獲，經採尿送驗，確呈甲基安非他命陽性反應
，並據其於檢察官訊問時坦承：於九十一年間，經強制戒治後，
於九十三年七月十七日，又開始施用安非他命一次云云，而該犯
行業經台灣彰化地方法院判處施用第二級毒品罪刑確定，足見上
訴人販賣予陳延全之物品，確屬安非他命無疑。又陳延全既僅於
九十三年七月十七日施用安非他命一次，則其向上訴人購買安非
他命之次數，自僅一次。（四）上訴人就毒品交易之標的物、價
格、交易時間及地點等販賣之必要意思表示，與陳延全已有合意
，顯已參與該當於販賣安非他命之犯罪構成要件之行為，其與綽
號「黑豬」者間，就該次販賣安非他命予陳延全之行為，互有犯
意聯絡及行為分擔，自應就全部犯罪行為共同負責。（五）按販
賣安非他命者，從價差或量差中牟利之方式雖有異，然其有營利
之意圖則無二致。因安非他命量微價高，販賣者苟非意圖販賣營
利，焉有甘冒被處重刑，而販賣之理，遑論陳延全與上訴人間並
非至親，上訴人確有販賣毒品之營利犯意，已堪認定之理由。從
形式上觀察，原判決並無違背法令之情形存在。上訴意旨略稱：
（一）上訴人供己吸食的安非他命，係以每小包一千元之價格購
入，豈有可能再以五百、六百、七百或一千元之代價轉賣？又販
賣毒品罪，以行為人有營利之意圖為必要，原判決未說明所憑之
證據，徒以「毒品安非他命係屬量微價高之物……苟非意圖販賣
營利……」云云，憑空猜測或擬制論斷，顯有判決理由不備之違
法。（二）原審並未查明陳延全係撥打上訴人之何支行動電話，
聯絡購買安非他命，遽認上訴人有販賣安非他命予陳延全之犯行
，自有應於審判期日調查之證據未予調查之違法。（三）陳延全
所為證述，前後矛盾，其於原審前審行交互詰問時，已獲假釋，
並經審判長諭知證人作證之義務及偽證之處罰，其應已考慮週詳
，如作不實之證述時，可能因該偽證入監服刑，其證言自較先前
所證，更客觀可信，況證人既已表示在警詢、偵查時之證述不實
，自應以原審前審之證詞為判決基礎。原審未予調查釐清，遽以
不利上訴人部分，為上訴人論罪依據，顯違經驗及論理法則，且
對陳延全於原審前審所為之有利於上訴人之證詞，未予採信，並
未詳細說明其取捨之心證理由，亦有判決理由不備之違法等語。
惟查：（一）證據之取捨，為事實審法院之職權，倘其採證認事
並不違背證據法則，即不得任意指為違法。又證據之證明力如何
，由事實審法院自由判斷，此項自由判斷職權之行使，倘係基於
吾人日常生活經驗所得之定則者，即屬合於經驗法則；苟本於理
則上當然之定則所為之論斷，即為合乎論理法則，均不容任意指
為判決違背法令。又證人之陳述部分前後不符，或相互間有所歧
異時，究竟何者為可採，法院仍得本其自由心證予以斟酌，非謂
一有不符或矛盾，即應認其全部均為不可採信。本件陳延全所為
之先後證述，雖有不一，惟就上訴人確有販賣安非他命之證述，
始終如一，仍不影響其就主要事實之證述所具憑信性，原判決已
就相關事證詳加調查論列，復綜合上訴人之供述及員警蕭昌福之
證言，參互斟酌判斷，資為不利於上訴人之認定，併已於其理由
說明：陳延全最初作證時，尚且有意迴護上訴人，嗣後始坦白證
述曾向上訴人購買安非他命，且當時其施用毒品案件，已判刑確
定並入監執行多時，當無藉誣指上訴人販賣毒品，以邀寬典之動
機可言，至其於原審前審證述：因其當時有吸毒，精神不集中，
之前所為不利於上訴人之證言均非實在云云，顯係事後迴護之詞
，不足採信，及上訴人確有販賣毒品營利犯意之取捨判斷而得心
證之理由，並無判決理由不備之違法情形，所為之論斷，核與證
據法則亦無違背，並無以臆測之詞作為判斷基礎之情形。上訴意
旨無非就原審採證認事之職權行使，專憑己見，泛言指摘，再為
事實上之爭執，並非依據卷內訴訟資料而為之具體指摘，自非合
法之第三審上訴理由。（二）刑事訴訟法第三百七十九條第十款
所謂依法應於審判期日調查之證據，係指與待證事實有重要關係
，在客觀上顯有調查必要性之證據而言，故其範圍並非漫無限制
，必其證據與判斷待證事實之有無，具有關連性，得據以推翻原
判決所確認之事實，而為不同之認定，始足當之。若僅係枝節性
問題，或所證明之事項已臻明瞭，當事人聲請調查之證據，僅在
延滯訴訟，甚或就同一證據再度聲請調查，自均欠缺其調查之必
要性，原審未依聲請為無益之調查，皆無違法可言。原判決既認
本件上訴人之罪證已臻明確，自係認陳延全向上訴人聯絡購買安
非他命時，所撥打之上訴人持有之行動電話號碼究竟為何，於判
決之結果並無影響，不具調查之必要性；原審未予調查，並無應
於審判期日調查之證據未予調查之違法。上訴意旨執此指摘，亦
非適法之第三審上訴理由。（三）其餘上訴意旨，則置原判決之
明白論斷於不顧，或仍持原判決已說明理由而捨棄不採之陳詞辯
解，再為事實上之爭執，或就屬於事實審法院採證認事職權之行
使，全憑己見，任意指摘，難謂已符合首揭法定上訴第三審之要
件。其上訴違背法律上之程式，應予駁回。
據上論結，應依刑事訴訟法第三百九十五條前段，判決如主文。
中    華    民    國  九十七  年    四    月   十一   日
                      最高法院刑事第四庭
                          審判長法官  林  增  福
                                法官  張  清  埤
                                法官  陳  世  雄
                                法官  蔡  國  在
                                法官  陳  晴  教
      本件正本證明與原本無異
                                      書  記  官
中    華    民    國  九十七  年    四    月   十六   日
                                                   ｍ


司法院資訊處製作；財團法人民間司法改革基金會備份。
